臺灣高等法院臺中分院民事判決　　　　100年度上易字第277號
上　訴　人　劉佳良
被　上訴人　Ｂ女代號0000.
上列當事人間請求損害賠償事件，上訴人對於中華民國100年6月
22日臺灣臺中地方法院第一審判決（100年度訴字第1090號）提
起上訴，本院於100年8月30日言詞辯論終結，茲判決如下：
    主  文
上訴駁回。
第二審訴訟費用由上訴人負擔。
    事實及理由
甲、程序方面：
一、上訴人經合法通知，無正當理由，未於言詞辯論期日到場，
    核無民事訴訟法第386條各款所列情形，茲據被上訴人之聲
    請，由其一造辯論，而為判決。
二、按性侵害犯罪防治法所稱性侵害犯罪，係指觸犯刑法第221
    條至第227條、第228條、第229條、第332條第2項第2款、第
    334條第2款、第348條第2項第1款及其特別法之罪；行政機
    關、司法機關及軍法機關所製作必須公示之文書，不得揭露
    （性侵害犯罪）被害人之姓名、出生年月日、住居所及其他
    足資識別被害人身分之資訊；上開所定其他足資識別被害人
    身分之資訊，包括被害人照片或影像、聲音、住址、親屬姓
    名或其關係、就讀學校與班級或工作場所等個人基本資料，
    性侵害犯罪防治法第2條第1項、第12條第2項、性侵害犯罪
    防治法施行細則第6條分別定有明文。查本件原告Ｂ女（代
    號0000-0000）為刑法第224條性侵害犯罪之被害人，依上開
    規定，本院不得揭露其真實姓名及住所等足以識別其身分之
    資訊，民事執行法院如有確認原告身分必要，得調閱本院卷
    宗核對之，先予敘明。
乙、實體方面     
一、被上訴人主張：(一)上訴人基於強制猥褻之犯意，於民國（
    下同）97年9月5日凌晨4時20分，騎乘懸掛車牌號碼JQN-430
    號重型機車，尾隨當時年滿19歲之伊（77年12月出生，現已
    成年）至台中市○○區○○路49巷前，將伊推倒在地後，以
    手強行撫摸伊胸部、拉扯伊褲頭，並持客觀上未具危害人之
    身體之塑膠刀1支（非凶器），作勢威嚇伊，以此強暴、脅
    迫方式對伊為猥褻之行為得逞，嗣經伊喊叫、抵抗後，上訴
    人始予罷手。旋上訴人另基於公然猥褻之犯意，意圖供人觀
    賞，在該處馬路上，屬不特定人得以共見共聞之場所，對著
    伊裸露其性器並以手前後撫弄其陰莖（即俗稱自慰）逞慾，
    嗣有路人經過，上訴人始騎車逃逸。(二)上訴人上開強制猥
    褻罪等罪刑，業經刑事判決認定在案。伊因上訴人上開侵權
    行為受有精神痛苦，需以新台幣（下同）60萬元為慰撫之損
    害，自得請求上訴人賠償。又伊因上訴人之侵權行為，曾長
    期失眠焦慮，走在路上遇有與上訴人相似之人即不自覺地恐
    懼顫抖，即便上訴人已遭逮捕亦復如此，進而影響伊之工作
    及學業，經伊長期努力調適，直至今年始慢慢回復正常軌道
    ，衡諸伊所受精神傷害，而上訴人係騎乘贓車預謀犯案，且
    一犯再犯，復非自行投案為自己行為負責，伊請求上開數額
    之慰撫金，並無偏高。至上訴人所稱之另一被害人Ａ女，受
    害情節程度較伊為輕，故不能相提並論等情，爰依侵權行為
    之法律關係提起本件訴訟，聲明求為命上訴人給付伊60萬元
    之判決（原審判決命上訴人給付被上訴人12萬元，駁回被上
    訴人其餘之訴，未據聲明不服，已告確定）。
二、上訴人則以：伊就伊對被上訴人有猥褻、不雅之行為，固不
    爭執，惟，衡諸伊未傷害被上訴人、未對被上訴人做出強暴
    之事、未出口脅迫，且伊以前在工業區工作，月入僅18,500
    元，嗣迄今失業一年多，以打零工為生，月入約8千元至1萬
    元，連國民年金費用亦已半年多繳不出來；且伊已知錯，伊
    與另一被害人Ａ女在原法院沙鹿簡易庭係以15,000元即成立
    調解等情，被上訴人請求之損害賠償金額實屬過高等語，資
    為抗辯。
三、原審法院審理後，斟酌兩造之主張及攻擊防禦方法之結果，
    認被上訴人基於民法第184條第1項前段、第195條第1項前段
    等侵權行為之規定，請求上訴人應給付被上訴人12萬元，尚
    無不合，應予准許，逾此部分之請求則無理由，應予駁回。
    而為被上訴人一部勝訴、一部敗訴之判決。並因所命給付之
    金額未逾50萬元，而依職權宣告假執行。上訴人不服，提起
    上訴，具狀聲明：「本人對賠償金12萬元不服，提起上訴」
    ，被上訴人則答辯聲明求為判決：駁回上訴人之上訴。
四、兩造不爭執之事項
(一)上訴人對被上訴人有上開被上訴人主張(一)之犯罪事實。
(二)上訴人因前揭妨害性自主罪案件，經原審法院刑事庭於100
    年3月21日以100年度訴字第285號刑事判決判處有罪在案，
    並經本院於100年5月30日以100年度侵上訴字第1100號刑事
    判決駁回上訴人之二審上訴、最高法院於100年 8月11日以
    100年度台上字第4401號刑事判決駁回上訴人之三審上訴。
五、本院之判斷：
(一)查被上訴人主張：上訴人於前揭時地，騎乘上開機車，尾隨
    當時年滿19歲（現已成年）之伊至台中市龍井區（改制前為
    台中縣龍井鄉○○○路49巷前，將伊推倒在地後，以手強行
    撫摸伊胸部、拉扯其褲頭，並持客觀上未具危害人之身體之
    塑膠刀1支（非凶器），作勢威嚇伊，以此強暴、脅迫方式
    對伊為猥褻之行為得逞，嗣經伊喊叫、抵抗後，上訴人始予
    罷手。旋上訴人另基於公然猥褻之犯意，意圖供人觀賞，在
    該處馬路上，屬不特定人得以共見共聞之場所，對著伊裸露
    其性器並以手前後撫弄其陰莖（即俗稱自慰）逞慾，嗣有路
    人經過，上訴人始騎車逃逸。上訴人因前揭妨害性自主罪案
    件，經原法院刑事庭判處有罪在案（100年度訴字第285號）
    等情，此為上訴人所不爭，並經原法院調取上開本院100年
    度訴字第285號刑事案卷影印在卷，經本院核閱無誤，堪信
    被上訴人上開主張為真實。
(二)按因故意或過失，不法侵害他人之權利者，負損害賠償責任
    。不法侵害他人之身體、健康、名譽、自由、信用、隱私、
    貞操，或不法侵害其他人格法益而情節重大者，被害人雖非
    財產上之損害，亦得請求賠償相當之金額。民法第184條第1
    項前段、第195條第1項前段分別定有明文。本件上訴人對於
    被上訴人既有上開強制及公然猥褻之侵權行為，則被上訴人
    請求上訴人應負侵權行為之損害賠償責任乙節，即屬有據。
    次按，慰藉金核給之標準固與財產上損害之計算不同，然非
    不可斟酌雙方身分資力與加害程度，及其他各種情形核定相
    當之數額，最高法院著有51年度台上字第223號判例可資參
    照。查被上訴人既受上訴人上開強制及公然猥褻之侵權行為
    ，其精神上自受有痛苦，被上訴人請求賠償非財產上損害之
    慰撫金，自屬有據。又查被上訴人目前正在讀大學之學生，
    有當電訪工讀生，時薪100元，名下無不動產及汽車；上訴
    人係國小畢業，現失業中，原在工業區上班，上班時月薪約
    二萬元，名下有機車及汽車各一部，家裡有共同持分的土地
    ，及在龍井有一棟房子，此據被上訴人及上訴人各別陳明在
    卷，而依原法院查得兩造財產資料顯示，被上訴人有薪資所
    得外，並無財產資料，上訴人則有房屋1筆、土地2筆、田賦
    11 筆、汽車1部、薪資所得1筆、租賃所得1筆等情，並有兩
    造稅務電子閘門財產調件明細表附卷可稽。本院斟酌上開被
    上訴人所遭受強制及公然猥褻之程度（雖被上訴人抗辯：伊
    曾與另一被害人Ａ女在原法院沙鹿簡易庭以1萬5000元成立
    調解，此與被上訴人之請求金額相較，其請求之額，顯然偏
    高云云，惟查，被上訴人所受之上開侵擾之程度，較諸於另
    一被害人Ａ女受到上訴人侵擾之程度即上訴人於97年1月間
    某日上午某時，騎乘上開重型機車，前往龍井鄉○○村○○
    ○街附近，乘少年Ａ女(代號3494HV-9939，82年9月出生)行
    走於路上不及抗拒之際，從Ａ女後方以手觸摸其臀部約3秒
    ，以此方式對Ａ女為性騷擾之行為得逞，上訴人食髓知味，
    欲折返再次對Ａ女性騷擾，經Ａ女以書包丟擲，上訴人始罷
    手並騎車逃逸等情（詳參上開100年度訴字第285號刑事判決
    事實及理由欄一、(二)所載），被上訴人所受侵害之程度較為
    嚴重，二者自不足相提並論，是上訴人此部分所辯，即非可
    取），及兩造之身分、地位、經濟能力等一切情狀，認被上
    訴人得請求賠償精神慰撫金應以12萬元為適當。從而，被上
    訴人基於上開侵權行為之規定，請求上訴人應給付被上訴人
    12 萬元，尚無不合，應予准許。原審法院因而為上訴人敗
    訴之判決，命其如數給付，並為准予假執行之判決，依法並
    無不合，上訴意旨仍執陳詞，指摘原判決為其不利部分為不
    當，求予廢棄改判，為無理由，應予駁回。
據上論結，本件上訴為無理由，依民事訴訟法第463條、第385條
第1項前段、第449條第1項、第78條，判決如主文。
中    華    民    國   100    年    9     月    13    日
                民事第三庭    審判長法  官  陳照德
                                    法  官  曾謀貴
                                    法  官  朱  樑
以上正本係照原本作成。
不得上訴。
                                    書記官  曾煜智
                                                                                                                                                                              
中    華    民    國   100    年    9     月    13    日                                                                                                                                        
                                                      Ｓ